---
title: "2004-2016 Yılları Arası Türkiye'de İthal Lüks Otomobil Satışları"
output: html_document
---

```{r otomobillerin_verileri, include=FALSE}
library(readr)
library(dplyr)
library(ggplot2)
```
## VERİ
2004-2016 yılları arasında lüks araçların satış rakamlarına ait  veriler derlenmiştir
```{r}
otomobillerin_verileri<-readxl::read_excel("OtomobilSatisRefined.xlsx")
otomobillerin_verileri
```
Verinin Özeti
```{r}
summary(otomobillerin_verileri)
```
Üzerinde çalışılacak olan markaların verileri aşağıdaki gibidir.

```{r}
audi_markasının_verileri<- otomobillerin_verileri %>%
filter(MARKA == "AUDI")
audi_markasının_verileri
```

```{r}
audi_markasının_verileri<- otomobillerin_verileri %>%
filter(MARKA == "BMW")
audi_markasının_verileri
```
```{r}
audi_markasının_verileri<- otomobillerin_verileri %>%
filter(MARKA == "MERCEDES-BENZ")
audi_markasının_verileri
```

```{r}
audi_markasının_verileri<- otomobillerin_verileri %>%
filter(MARKA == "PORSCHE")
audi_markasının_verileri
```

```{r}
audi_markasının_verileri<- otomobillerin_verileri %>%
filter(MARKA == "VOLKSWAGEN")
audi_markasının_verileri
```


```{r}
seçilen_markalar = otomobillerin_verileri %>% filter(MARKA == "AUDI" | MARKA == "BMW"  | MARKA == "MERCEDES-BENZ"|MARKA == "PORSCHE" | MARKA == "VOLKSWAGEN" )
```

Seçilen markalara ilişkin yıllara göre satış miktarında artış görülmektedir. Bunu aşağıdaki grafikten anlamak mümkündür.
```{r}

his_grafiği = seçilen_markalar %>%
group_by (YIL) %>%
summarise (satis = sum(o_TOPLAM)) %>%
ungroup()

ggplot(data = his_grafiği, aes(x=YIL, y = satis)) + geom_bar(stat = "identity")

```

## Seçilen Markaların Genel Satışlarına Göre Dağılımı

Wolkswagen marka aracın diğer secilen araçlara kıyasla satış miktarının çok daha fazla olduğu söylenebilmektedir.
```{r}
seçilen_marka_verileri2 <- seçilen_markalar %>%
select(MARKA,YIL,o_TOPLAM) %>%
group_by(YIL,MARKA) %>%
summarise(deger=sum(o_TOPLAM)) %>%
ungroup()

seçilen_marka_verileri2_grafiği <-ggplot(data=seçilen_marka_verileri2,aes(x=YIL,y=deger,fill=ordered(MARKA,levels=c("AUDI" , "BMW" ,"MERCEDES-BENZ", "PORSCHE" , "VOLKSWAGEN"  )))) + geom_bar(stat="identity",position="dodge") + labs(fill="")

seçilen_marka_verileri2_grafiği
```

Seçilen markalar arasında açık bir farkla satış miktarı fazla olan Volkswagen veri setinden çıkartılarak  diğer seçilen otomobil markalarının analiz sonuçları aşağıda verilmiştir.

```{r}

seçilen_marka_verileri2_grafiği <-ggplot(data=seçilen_marka_verileri2 %>% filter(!(MARKA %in% c("VOLKSWAGEN"))) ,aes(x=YIL,y=deger,fill=ordered(MARKA,levels=c("AUDI" , "BMW" ,"MERCEDES-BENZ", "PORSCHE" , "VOLKSWAGEN"  )))) + geom_bar(stat="identity",position="dodge") + labs(fill="")

seçilen_marka_verileri2_grafiği
```

Seçilen markalar arasında açık bir farkla satış miktarı fazla olan Volkswagen veri setinden çıkarıldıktan sonra pazarın  AUDI, BMW ve MERCEDES markaları tarafından paylaşıldığı görülmektedir. 
